---
title: "Verkennende analyse gegevens 2025"
author: "Hans Van Calster"
date: "2025-12-05"
output: html_document
---

```{r setup, include=FALSE}
library(knitr)
opts_chunk$set(echo = TRUE)
library(dplyr)
library(sf)
library(tidyr)
library(purrr)
library(ggplot2)
library(INBOtheme)
library(brms)
source(here::here("source", "R", "geocomputations.R"))
conflicted::conflicts_prefer(dplyr::filter)
conflicted::conflicts_prefer(brms::ar)
```

```{r inlezen}
meetplaatsen <- readr::read_csv2(here::here(
  "data",
  "vmm",
  "selectie_meetplaatsen_mbag_macroinvertebraten.csv"
))
mmif <- readxl::read_excel(
  path = here::here(
    "data",
    "vmm",
    "data_2025",
    "Beoordeling MMIF per sample point MBAG.xlsx"
  ),
  sheet = "MMIF"
) |>
  janitor::clean_names()
chem_res <- readxl::read_excel(
  path = here::here(
    "data", "vmm", "data_2025",
    "Analyseresultaten per meetplaats MBAG.xlsx"
  ),
  sheet = "Resultaten"
) |> janitor::clean_names()

chem_par <- readxl::read_excel(
  path = here::here(
    "data", "vmm", "data_2025",
    "Analyseresultaten per meetplaats MBAG.xlsx"
  ),
  sheet = "Parameters"
) |> janitor::clean_names()

chem_loc <- readxl::read_excel(
  path = here::here(
    "data", "vmm", "data_2025",
    "Analyseresultaten per meetplaats MBAG.xlsx"
  ),
  sheet = "SamplePoints"
) |> janitor::clean_names()

watersheds <- read_sf(
  here::here(
    "data", "vmm",
    "selectie_watersheds_mbag_macroinvertebraten.gpkg"
  )
)
```


```{r landbouwgebruikspercelen-2024}
lbg_2024 <- read_sf(
  here::here(
    "data", "landbouwgebruikspercelen",
    "lbg_2024.gpkg"
  )
)

lbg_2024 <- lbg_2024 |>
  st_intersection(watersheds)
lbg_2024 <- lbg_2024 |>
  st_cast("GEOMETRYCOLLECTION") |>
  st_collection_extract("POLYGON")

watersheds_gewasgroep_2024 <- landusemetrics_grid_cell(
  grid_cell = watersheds |>
    rename(geometry = geom) |>
    st_transform(31370),
  layer = lbg_2024 %>%
    select(GWSGRPH_LB, geom)  |>
    rename(geometry = geom) |>
    st_transform(31370),
  grid_group_by_col = "meetplaats",
  layer_group_by_col = "GWSGRPH_LB"
)

watersheds_aandeel_landbouw <- watersheds_gewasgroep_2024  |>
  group_by(meetplaats) |>
  summarise(
    area_prop = sum(area_prop),
    area_ha = sum(area_m2) / 1e4
  )

ws_aandeel_lb_intensief <- watersheds_gewasgroep_2024 %>%
  filter(GWSGRPH_LB %in% c(
    "Aardappelen",
    "Maïs",
    "Groenten, kruiden en sierplanten",
    "Voedergewassen"
  )) %>%
  group_by(meetplaats) %>%
  summarise(
    area_prop = sum(area_prop),
    area_ha = sum(area_m2) / 1e4
  )

aandelen_2024 <- ws_aandeel_lb_intensief |>
  select(meetplaats, aandeel_intensief = area_prop) |>
  left_join(
    watersheds_aandeel_landbouw |>
      select(meetplaats, aandeel_landbouw = area_prop)
  )

watersheds <- watersheds |>
  select(rowname, meetplaats, opp_ha, overlap_vlndrn, fgroup, geom) |>
  left_join(
    aandelen_2024
  )

```



```{r}
meetplaatsen <- meetplaatsen |>
  mutate(
    sample_point = paste0("OW", meetplaats)
  ) |>
  inner_join(chem_loc)

all(abs(meetplaatsen$lambert_x - meetplaatsen$X) < 0.01)
all(abs(meetplaatsen$lambert_y - meetplaatsen$Y) < 0.01)
```


# Verkenning

Maandelijkse metingen waterstalen.

```{r}
chem_res |>
  group_by(parameter_symbool, parameter_omschrijving) |> 
  summarise(
    aantal_metingen = n(),
    aantal_locaties = n_distinct(sample_point),
    aantal_tijdstippen = n_distinct(sample_datum_monstername)
  ) |>
  arrange(-aantal_metingen)
```

```{r}
chem_res |>
  mutate(
    jaar = lubridate::year(sample_datum_monstername),
    maand = lubridate::month(sample_datum_monstername)
  ) |>
  group_by(jaar, maand) |>
  summarise(
    aantal_locaties = n_distinct(sample_point),
    aantal_meetvariabelen = n_distinct(parameter_omschrijving),
    aantal_metingen = n()
  ) |>
  mutate(
    periode = case_when(
      maand %in% 1:2 ~ sprintf("Winterhalfjaar %s", jaar - 1),
      maand == 12 ~ sprintf("Winterhalfjaar %s", jaar),
      maand %in% 4:9 ~ sprintf("Zomerhalfjaar %s", jaar),
      TRUE ~ NA
    )
  ) |>
  relocate(periode)
```


```{r}
tijdreeksen <- chem_res |>
  inner_join(meetplaatsen) |>
  group_by(parameter_omschrijving, eenheid) |>
  nest() |>
  mutate(
    parameter_label = sprintf("%s [%s]", parameter_omschrijving, eenheid)
  ) |>
  filter(
    grepl("nitr|fosf|Geleid", parameter_label)
  ) |>
  mutate(
    plot = map2(
      data,
      parameter_label,
      \(x, y) {
        ggplot(x) +
          geom_point(
            aes(
              x = sample_datum_monstername, y = resultaat,
              colour = fgroup, shape = teken
            ), alpha = 0.9, size = 3
          ) +
          geom_line(
            aes(
              x = sample_datum_monstername, y = resultaat, group = sample_point,
              colour = fgroup
            ), alpha = 0.3
          ) +
          geom_smooth(
            aes(
              x = sample_datum_monstername, y = resultaat,
              colour = fgroup, fill = fgroup
            ), alpha = 0.3
          ) +
          scale_y_log10() +
          labs(title = y) +
          scale_shape_manual(values = c("<" = "<", "=" = "="))
      }
    )
  )

tijdreeksen$plot
```

Aggregatie naar 1 waarde per meetplaats per jaar.

Als doelstelling hanteert VMM vanaf MAP 6 (2019-2022) de gemiddelde nitraatconcentratie per afstroomzone op basis van de wintergegevens:

Lange termijn doelstelling per afstroomzone is een streefwaarde van 18 mg nitraat per liter.

Daarnaast wordt een verbetering met 4 mg nitraat/l vooropgesteld voor de afstroomzones die in de periode 2015-2018 een gemiddelde nitraatconcentratie van meer dan 18 mg nitraat/l hadden.


Zomerhalfjaar voor een bepaald jaar wordt gedefinieerd als metingen in maanden 4 (april) t.e.m. 9 (september) van dat jaar.
Winterhalfjaar voor een bepaald jaar wordt gedefinieerd als de laatste maand van dat jaar (december) en de twee eerste maanden van het daaropvolgende jaar (januari en februari).


```{r}
chem_subset_nn <- chem_res |>
  inner_join(meetplaatsen, by = join_by(sample_point)) |>
  select(
    sample_point,
    bekken,
    waterloop,
    fgroup,
    lambert_x, lambert_y,
    sample_datum_monstername,
    starts_with("parameter"), eenheid,
    teken,
    resultaat
  ) |>
  mutate(
    jaar = lubridate::year(sample_datum_monstername),
    maand = lubridate::month(sample_datum_monstername)
  ) |>
  select(-sample_datum_monstername) |>
  complete(
    nesting(
      sample_point, bekken, waterloop, fgroup, lambert_x, lambert_y, jaar, maand
    ),
    nesting(
      parameter_omschrijving, parameter_symbool, eenheid
    )
  ) |>
  filter(parameter_symbool == "N+N") 

chem_jaar_nn <- chem_subset_nn |>
  mutate(
    periode = case_when(
      maand %in% 1:2 ~ sprintf("Winterhalfjaar %s", jaar - 1),
      maand == 12 ~ sprintf("Winterhalfjaar %s", jaar),
      maand %in% 4:9 ~ sprintf("Zomerhalfjaar %s", jaar),
      TRUE ~ NA
    ),
    periode_ = ifelse(grepl("Winter", periode), "Winterhalfjaar\n(benadering 1,2 en 12 2024)", periode)
  ) |>
  filter(!is.na(periode)) |>
  group_by(
    sample_point, fgroup, periode_, parameter_omschrijving, parameter_symbool,
    eenheid
  ) |>
  summarise(
    resultaat = exp(mean(log(resultaat), na.rm = TRUE)),
    .groups = "drop"
  )
```

```{r}
chem_jaar_nn |>
  ggplot() +
  geom_point(
    aes(
      x = fgroup,
      y = resultaat,
      colour = periode_
    ),
    position = position_dodge(width = 0.5),
    alpha = 0.3
  ) +
  stat_summary(
    aes(
      x = fgroup,
      y = resultaat,
      colour = periode_
    ),
    position = position_dodge(width = 0.5),
    fun.data = mean_cl_boot
  ) +
  facet_wrap(~ sprintf("%s [%s]", parameter_omschrijving, eenheid))
```


```{r}
mmif_colours <- c(
  Goed = "darkgreen",
  Matig = "orange",
  Ontoereikend = "darkred"
)

mmif |>
  inner_join(meetplaatsen, by = join_by(sample_point, wl_code)) |>
  rename(
    mmif_label = klasse_bioind_beoordeling_beoordelingsklasse_label_rapportering
  ) |> 
  ggplot() +
  stat_sum(
    aes(
      x = fgroup,
      y = bio_index_waarde,
      colour = mmif_label
    )
  ) +
  stat_summary(
    aes(
      x = fgroup,
      y = bio_index_waarde
    ),
    fun.data = mean_cl_boot
  ) +
  scale_colour_manual(values = mmif_colours)
```


```{r}
mmif_nn <- mmif |>
  left_join(
    chem_jaar_nn |>
      filter(
        grepl("Winter", periode_)
      ),
    by = join_by(sample_point)
  ) |>
  mutate(
    jaar_mi = lubridate::year(hoofd_sample_sample_datum_monstername),
    maand_mi = lubridate::month(hoofd_sample_sample_datum_monstername)
  ) |> 
  rename(
    mmif_label = klasse_bioind_beoordeling_beoordelingsklasse_label_rapportering
  )

mmif_nn <- mmif_nn |>
  left_join(
    watersheds |>
      mutate(sample_point = paste0("OW", meetplaats)) |>
      select(-fgroup),
    by = join_by(sample_point)
  ) 
```

```{r}
mmif_nn |>
  ggplot() +
  geom_point(
    aes(
      x = resultaat,
      y = bio_index_waarde,
      colour = fgroup
    )
  ) +
  geom_smooth(
    aes(
      x = resultaat,
      y = bio_index_waarde,
      colour = fgroup,
      fill = fgroup
    ),
    alpha = 0.3,
    method = "lm"
  ) +
  labs(x = mmif_nn$parameter_omschrijving[1])
```

```{r}
mmif_nn |>
  ggplot() +
  geom_point(
    aes(
      x = hoofd_sample_sample_datum_monstername,
      y = bio_index_waarde,
      colour = fgroup
    )
  ) +
  geom_smooth(
    aes(
      x = hoofd_sample_sample_datum_monstername,
      y = bio_index_waarde,
      colour = fgroup,
      fill = fgroup
    ),
    alpha = 0.3,
    method = "lm"
  )

```


```{r}
mmif_nn |>
  ggplot() +
  geom_point(
    aes(
      x = aandeel_intensief,
      y = bio_index_waarde,
      colour = fgroup
    )
  ) +
  geom_smooth(
    aes(
      x = aandeel_intensief,
      y = bio_index_waarde,
      colour = fgroup,
      fill = fgroup
    ),
    alpha = 0.3,
    method = "lm"
  ) +
  labs(x = "Aandeel intensieve landbouw")
```

```{r}
mmif_nn |>
  ggplot() +
  geom_point(
    aes(
      x = aandeel_intensief,
      y = resultaat,
      colour = fgroup
    )
  ) +
  geom_smooth(
    aes(
      x = aandeel_intensief,
      y = resultaat,
      colour = fgroup,
      fill = fgroup
    ),
    alpha = 0.3,
    method = "lm"
  )
```

# Modellering

```{r}
fs::dir_create(here::here("source", "brms_model"))
fs::file_create(here::here("source", "brms_model", ".gitignore"))
writeLines(
  c("*", "!.gitignore"),
  here::here("source", "brms_model", ".gitignore"),
)
m_mmif <- brm(
  bf(
    bio_index_waarde | mi() ~ 
      aandeel_intensief +
      fgroup +
      mi(resultaat) +
      aandeel_intensief:fgroup,
    family = "beta",
    decomp = "QR"
  ) +
    bf(
      resultaat | mi() + trunc(lb = 0) ~ 
        aandeel_intensief +
        fgroup +
        aandeel_intensief:fgroup
    ) +
    set_rescor(FALSE),
  data = mmif_nn,
  family = gaussian(),
  prior = prior(normal(0, 1), class = "b"),
  cores = 4,
  file = here::here("source", "brms_model", "m_mmif"),
  file_refit = "on_change",
  backend = "cmdstanr"
)
```

```{r}
pdfun <- function(x, nsamp = 4000) {
  pmax(sum(x > 0) / nsamp, sum(x < 0) / nsamp)
}


posterior::summarise_draws(
  m_mmif,
  posterior::default_summary_measures(),
  pd = pdfun
) |>
  mutate(
    pval = 2 * (1 - pd)
  ) |> 
  filter(grepl("(b_|bsp_)bio", variable)) |>
  mutate(
    variable = gsub("(^b_|^bsp_)bioindexwaarde_", "", variable),
    variable = gsub("miresultaat", "nitraat+nitriet", variable),
    variable = gsub("fgroup\\.+", "Maïs dominant", variable),
  )
```


```{r}
posterior::summarise_draws(
  m_mmif,
  posterior::default_summary_measures(),
  pd = pdfun
) |>
  mutate(
    pval = 2 * (1 - pd)
  ) |> 
  filter(grepl("(b_|bsp_)resu", variable)) |>
  mutate(
    variable = gsub("(^b_|^bsp_)resultaat_", "", variable),
    variable = gsub("fgroup\\.+", "Maïs dominant", variable),
  )

```


```{r}
conditional_effects(
  m_mmif,
  "aandeel_intensief:fgroup",
  resp = "bioindexwaarde"
)
```

```{r}
conditional_effects(
  m_mmif,
  "aandeel_intensief:fgroup",
  resp = "resultaat"
)
```

